臺灣桃園地方法院刑事判決
110年度簡上字第436號
上  訴  人  
即  被  告  張辰豪


上列上訴人即被告因傷害案件，不服本院中華民國110年7月9日1
09年度壢簡字第1829號第一審刑事簡易判決（聲請簡易判決處刑
案號：109年度偵字第19406號），提起上訴，本院管轄之第二審
合議庭判決如下：
    主  文
上訴駁回。
    事  實
一、張辰豪、黃國榮為斜對門鄰居，雙方因停車問題素有嫌隙，
    於民國108年12月29日下午1時許，因張辰豪將其普通重型機
    車（下稱系爭機車）停放在桃園市○○區○○路00巷0弄0 ○0 號
    住處1 樓門前，妨礙黃國榮自其住處將自小客車開出，因而
    上前欲移動系爭機車，張辰豪見狀隨即出面阻止，
    黃國榮本應注意張辰豪站在系爭機車旁，如雙方互相推擠拉
    扯系爭機車，可能造成張辰豪受傷，且依當時情形，並無不
    能注意之情事，竟仍疏於注意，逕自出手拉扯系爭機車，致
    系爭機車車身零件摩擦張辰豪之小腿，致張辰豪受有雙腳小
    腿擦傷之傷害（黃國榮犯過失傷害罪部分，業經本院以109
    年度壢簡字第1829號判決確定）；而張辰豪見黃國榮執意移
    動系爭機車，竟基於傷害之犯意，動手推黃國榮，致黃國榮
    跌坐在地，因而受有臀部挫傷之傷害。
二、案經黃國榮訴由桃園市政府警察局中壢分局報告臺灣桃園地
    方檢察署檢察官聲請簡易判決處刑。 　　
    理  由
壹、證據能力部分：
    按除法律另有規定外，實施刑事訴訟程序之公務員因違背法
    定程序取得之證據，其有無證據能力之認定，應審酌人權保
    障及公共利益之均衡維護；又被告以外之人於審判外之陳述
    ，雖不符合同法第159條之1至第159條之4之規定，但經當事
    人於審判程序同意作為證據，法院審酌該言詞陳述或書面陳
    述作成時之情況，認為適當者，亦得為證據；當事人、代理
    人或辯護人於法院調查證據時，知有第159條第1項不得為證
    據之情形，而未於言詞辯論終結前聲明異議者，視為有前項
    之同意，刑事訴訟法第158條之4、第159條之5分別定有明文
    。本判決下列所引用之其餘各項供述證據，當事人均不爭執
    各該證據之證據能力（見簡上卷第42頁），且未於本院言詞
    辯論終結前聲明異議，本院審酌此等證據資料取得及製作時
    之情況，尚無違法不當及證明力明顯過低之瑕疵，以之作為
    證據應屬適當；另本判決後述所引之各項非供述證據，無證
    據證明係實施刑事訴訟程序之公務員以不法方式所取得，且
    亦無證據證明係非真實，復均與本件待證事實具有關聯性，
    是依刑事訴訟法第158 條之4 之反面解釋，當有證據能力；
    又前開供述與非供述證據復經本院於審理期日中合法調查，
    自均得為本案證據使用。
貳、實體部分：
一、認定事實所憑之證據及理由：
    訊據被告張辰豪固坦承有於上開時間、地點與告訴人黃國榮
    發生爭執，然矢口否認有何傷害犯行，辯稱：我不知道推告
    訴人會跌倒，而且我覺得是正當防衛云云。經查：
　㈠被告上開坦承部分，核與告訴人於警詢、本院訊問時證述內
    容相符（見偵卷第31、32頁、壢簡卷第67至75頁），另有桃
    園醫院新屋分院診斷證明書、監視器影像截圖在卷可參（見
    偵卷第39、43至45頁），並經本院勘驗監視器檔案確認無訛
    （見壢簡卷第67至86頁），是此部分之事實堪以認定。
　㈡被告雖以前詞置辯。然經本院當庭勘驗被告住處之監視器影
    像檔案及告訴人之錄影檔案結果，期間被告及告訴人或分立
    系爭機車兩側、或並肩站立，過程中均不斷拉扯系爭機車、
    以身體互相推擠，嗣被告於2人分立兩側時，動手推正在拉
    扯系爭機車之告訴人，告訴人因而向後跌坐在地等情，有勘
    驗筆錄暨附圖在卷可稽（見壢簡卷第70至73、77至86頁），
    足見被告張辰豪確有用力推告訴人，致其重心不穩而向後倒
    地，顯非告訴人自己退後而跌倒。又被告於案發時為34歲之
    成年人，具有相當智識程度，理應知悉於2人互相伸手推拉
    擠壓的過程中，容易因重心不穩而跌倒受傷，是被告上開所
    辯，應屬犯後卸詞，不足採信。再按正當防衛必須對於現在
    不法之侵害始得為之，侵害業已過去，或無從分別何方為不
    法侵害之互毆行為，均不得主張防衛權，而衡之一般社會經
    驗法則，互毆係屬多數動作構成單純一罪而互為攻擊之傷害
    行為，縱令一方先行出手，而還擊之一方在客觀上苟非單純
    對於現在不法之侵害為必要排除之反擊行為，因其本即有傷
    害之犯意存在，則對其互為攻擊之還手反擊行為，自無主張
    防衛權之餘地。是彼此互毆，必以一方初無傷人之行為，因
    排除對方不法之侵害而加以還擊，始得以正當防衛論（最高
    法院30年上字第1040號判例、92年度台上字第3039號判決意
    旨可資參照）。查被告於上揭時、地，基於傷害之犯意與告
    訴人互相發生拉扯、推擠，而使告訴人受有傷害，已如上述
    ，則不論被告與告訴人何人先動手毆打對方、其動機為還擊
    或報復，均屬互相攻擊之傷害行為無訛，且以告訴人受有傷
    害之客觀情狀觀之，難認被告僅係出於抵擋對方攻擊或排除
    現在不法侵害之防衛目的所為，是依上開說明，被告自無得
    主張正當防衛之餘地。
  ㈢綜上所述，被告前揭辯詞與客觀事證不符，難以採信。從而
    ，本案事證明確，被告之傷害犯行堪以認定，應依法論科。
二、論罪科刑： 　　
    核被告所為，係犯刑法第277條第1項傷害罪。原審以被告犯
    刑法第277條第1項之傷害罪，事證明確，適用刑法第277條
    第1項、第41條第1項前段，刑法施行法第1條之1第1項，並
    審酌被告將機車停放在其住處門前道路上阻擋他人行車動線
    ，不主動移動系爭機車，更於告訴人自行挪動時憤而將其推
    倒在地，行為實屬不該；而告訴人因停車問題，不顧被告阻
    止而執意拉扯移動系爭機車，而過失造成被告受有傷害，應
    予非難；兼衡被告與告訴人均為大學畢業之教育程度、家庭
    經濟狀況均小康、被告從事一般行政職、告訴人擔任工程師
    ，暨渠等犯後態度及所受傷勢程度等一切情狀，量處拘役30
    日並諭知易科罰金之折算標準，核其認事用法，俱無違誤，
    量刑亦甚允洽，應予維持，被告上訴否認犯行，為無理由，
    應予駁回。
據上論斷，應依刑事訴訟法第455條之1第1項、第3項、第368條
，判決如主文。
本案經檢察官王柏淨聲請以簡易判決處刑，檢察官林佳勳到庭執
行職務。 
中    華    民    國  111    年    1     月    10    日 
　　              刑事第十六庭審判長法  官  游紅桃
                                    法  官  林蕙芳
                                    法  官  呂宜臻
以上正本證明與原本無異。
不得上訴。
      　　　　　　　　　　　　　　　書記官　黃心姿
中　　華　　民　　國　　111 　年　　1 　　月　　10　　日
附錄論罪科刑法條：
中華民國刑法第277條第1項 
傷害人之身體或健康者，處5年以下有期徒刑、拘役或50萬元以
下罰金。